臺灣臺中地方法院民事裁定
111年度小上字第32號
上  訴  人  徐美鳳  
被上訴人    陳文彥  

上列當事人間請求損害賠償事件，上訴人對於民國110年10月26
日本院臺中簡易庭110 年度中小字第2978號第一審小額民事判決
提起上訴，本院裁定如下：
    主    文
上訴駁回。
第二審訴訟費用新臺幣壹仟伍佰元由上訴人負擔。
    理    由
一、上訴意旨略以：原審未勘驗錄音帶之内容，以確定是否與譯
    文相符，即率而採信被上訴人所提出之譯文作為判決基礎，
    完全置上訴人要求勘驗錄音之請求不顧，顯係將未經合法調
    查之證據，採為判斷之依據，自屬違法。再者，被上訴人在
    會議中公然對上訴人辱罵「甚麼東西」乙情，為被上訴人所
    不爭執，而依據教育部重編國語辭典修訂本，「甚麼東西」
    一詞，係指什麼身分，通常用以斥罵鄙視他人，是用在辱罵
    他人時之語彙，而非用在讚美他人之用詞，則依此社會通念
    ，此等輕蔑他人、使人難堪之言詞，足以貶損上訴人之社會
    評價，被上訴人辱罵上訴人之行為應屬侵害上訴人名譽之侵
    權行為。依此，原審認客觀上前開語句尚不足以減損原告社
    會評價，與教育部重編國語辭典修訂本所示「甚麼東西」一
    詞之社會通念有違，則原審認事用法，顯然有誤等語。並聲
    明：原判決廢棄；上開廢棄部分，被上訴人應給付上訴人新
    臺幣（下同）5萬元及自起訴狀繕本送達翌日起至清償日止
    ，按週年利率5%計算之利息。
二、按對於小額程序之第一審裁判之上訴，非以其違背法令為理
　　由，不得為之；其上訴狀內應記載上訴理由，並表明原判決
    所違背之法令及其具體內容，暨依訴訟資料可認為原判決有
    違背法令之具體事實，民事訴訟法第436 條之24第2 項、第
    436 條之25分別定有明文。又依民事訴訟法第436 條之32第
    2 項準用第468 條及第469 條第1 至第5 款之規定，所謂判
    決違背法令係指判決不適用法規或適用不當者而言，且判決
    有同法第469 條第1 款至第5 款情形之一者，為當然違背法
    令，而同法第469 條第6 款所定判決不備理由或理由矛盾之
    當然違背法令，於小額事件之上訴程序未予準用，即小額事
    件中所謂違背法令，未包含認定事實錯誤、取捨證據不當或
    就當事人提出之事實或證據疏於調查或漏未斟酌之判決不備
    理由情形。是以，當事人以小額程序之第一審判決違背法令
    為理由提起上訴時，就原判決如何不適用法規或適用法規不
    當，其上訴狀或理由書應有具體之指摘，並揭示該法規之條
    項或其內容；其為經驗法則、證據法則者，亦應具體指摘揭
    示該經驗法則或證據法則；倘為司法院解釋或本院之判決，
    則應揭示該判解之字號或其內容，上訴狀或理由書如未依此
    項方法表明者，即難認為已對小額程序之第一審判決之違背
    法令有具體之指摘，其上訴自難認為合法。而如依民事訴訟
    法第469 條第1 款至第5 款所列各款事由提起上訴者，其上
    訴狀或理由書應揭示合於該條款之事實，若小額訴訟程序上
    訴人之上訴狀或理由書未依上述方法表明者，自難認已對原
    判決之違背法令有具體之指摘，其上訴即不合法（最高法院
    71年台上字第314 號判例意旨參照）。又依民事訴訟法第43
    6 條之32第2 項準用同法第471 條第1 項之上訴法律審（第
    三審）之規定，小額訴訟程序之上訴人若未於提起上訴後20
    日內提出如上所述之合法上訴理由書於第二審法院，第二審
    法院無庸命其補正，即得依同法第436 條之32第2 項準用同
    法第444 條第1 項前段之規定，逕以裁定駁回之。　　
三、經查，本件上訴人於原審雖曾聲請勘驗會議錄音光碟（見原
    審卷第85頁），惟被上訴人於原審就其對上訴人口出「你甚
    麼東西啊你啊」乙詞並未爭執，且原審判決係依兩造所提出
    譯文，認定兩造有如下對話：「上訴人：你應該對住戶抱歉
    ，總幹事 不是向委員道歉。被上訴人：不要來干擾開會可
    不可以、出去啦。上訴人：你這什麽態度。被上訴人：甚麽
    東西啊你啊。上訴人：你在大聲什麽。被上訴人：你在干擾
    什麽。上訴人：你在大聲什麽。被上訴人：你在干擾什麽」
    之內容，此觀原審判決三、得心證之理由之㈡之記載自明（
    見原審判決卷第3頁），而上述內容確實與上訴人提出之錄
    音譯文內容相符（見原審卷第21頁），是上訴人主張原審未
    勘驗錄音光碟，率以被上訴人提出之譯文作為判決基礎，顯
    係將未經調查之證據作為判斷依據云云，自無可採。況上訴
    人亦未表明原審未勘驗錄音光碟所違背之法規、法則、司法
    解釋或最高法院判例，實難認其上訴合法。另上訴人雖以依
    教育部重編國語辭典修訂本「甚麼東西」一詞，係指何等身
    分，通常用以斥罵鄙視他人(本院卷第15頁)，原審認為未損
    及上訴人名譽，其認事用法顯有錯誤云云，執為上訴理由。
    然「甚麼東西」既有指「何等身分」之意，被上訴人當時所
    言「甚麼東西」是否係用以斥罵鄙視上訴人，即應依雙方當
    事人當日互動情形來觀察。而原審判決已於判決理由說明依
    兩造當日互動言語，被上訴人係在表達上訴人無資格教訓被
    上訴人，非針對上訴人之人或名譽予以評價（見原審判決卷
    第3、4頁），上訴人所執理由，僅係就「甚麼東西」一詞是
    否對其構成侵權行為等節重複爭執，係屬對原審取捨證據及
    認定事實之職權行使指摘其不當，並未表明原審判決所違背
    之法令及其具體內容，或具體指摘原審判決有何不適用法規
    或適用不當之情形，亦未指明所違背之法規、法則、司法解
    釋或最高法院判例，且就整體訴訟資料亦無從認定原審判決
    有何違背法令之具體事實，難認已於上訴狀內依法表明原審
    判決如何具體違背法令，揆諸上開說明，應認上訴人提起本
    件上訴，未具上訴之合法程式，其上訴自難認為合法，應予
    駁回。
四、末按法院為訴訟費用之裁判時，應確定其費用額，民事訴訟
    法第436條之19第1項定有明文，此依同法第436條之32第1項
    規定，於小額事件之上訴程序準用之。上訴人提起本件上訴
    既經駁回，則上訴人應負擔之本件訴訟費用額為第二審裁判
    費1,500元，爰諭知如主文第2項所示。
五、據上論結，本件上訴為不合法，依民事訴訟法第436條之32
    第1項、第2項、第444條第1項前段、第95條、第78條、第43
    6條之19第1項，裁定如主文。　　
中　　華　　民　　國　　111 　年　　3 　　月　　2 　　日
                  民事第三庭    審判長法官   陳宗賢
　
                                    法  官   王金洲
　
                                    法  官   廖純卿
以上正本係照原本作成。
本件不得抗告。
中　　華　　民　　國　　111 　年　　3 　　月　　2 　　日
                                    書記官   楊雯君